最高法院刑事判決　　　　　　　　　　　　　　　九十一年度台上字第六五二二號
　　上　訴　人　乙○○
　　　　　　　　甲○○
右上訴人等因殺人案件，不服台灣高等法院高雄分院中華民國九十一年八月二十一日
第二審判決（九十一年度上訴字第五一八號，起訴案號：台灣高雄地方法院檢察署九
十年度偵字第七八一四號），提起上訴，本院判決如左：
    主  文
原判決撤銷，發回台灣高等法院高雄分院。
    理  由
本件原判決撤銷第一審科刑判決，改判論處上訴人乙○○、甲○○（累犯）共同殺人
罪刑，固非無見。
惟查：(一)、以自己犯罪之意思並參與犯罪構成要件之行為者，方屬共同正犯。本件上
訴人甲○○自始否認參與犯罪，辯稱伊在場僅係勸架……；上訴人乙○○於最初警訊
時即指甲○○是勸架，絕無毆打黃宇生（見警卷第二頁背面）。其雖坦承有於原判決
事實欄所載之時地持鐵管毆打被害人黃宇生等情不諱，惟辯以伊因遭被害人黃宇生及
其在場之妻毆擊，出於正當防衛各云云。經稽之卷內訴訟資料，案發當時在場之證人
李素、莊秀琴於警訊時之所證，原審認與上訴人等係親密配偶關係，證詞之憑信性薄
弱，不足採信。但另一證人劉文田原審認其與證人李素、莊秀琴一同在場，該證人於
一審法院調查時，訊以當天發生情形？供前結證：「我在洗車場泡茶，看到被害人及
其太太、兒子下車來，他太太指著乙○○，被害人就出手打乙○○，此時乙○○到車
上拿鐵管，甲○○要過去勸，看到死者兒子拿一支白白的東西，他（指甲○○）見狀
就跑了，我沒有看到甲○○手上拿東西，也沒有看到他有打死者。當時乙○○與死者
之子手上都有拿東西在互打，不知何人打到何人。死者之妻拿掃把與死者一起打乙○
○，是死者拿椅子及其太太拿掃把，兒子拿長長的東西打乙○○，甲○○跑了」等語
（見一審卷第五十六頁）。又上訴人乙○○於案發（民國九十年四月二十二晚上九時
二十分許）後，隨即（即同晚十時七分）至國軍高雄總醫院急診室急診，發現其左上
背部及右前臂有瘀腫情形，診斷為左上背部及右前臂挫傷合併皮下血腫，此有國軍高
雄總醫院九十年六月十八日濟世二字第三四六二號函及所附病歷資料在卷足按（見
同上卷第一二九｜一三一頁）。則上訴人等上述所辯，即非全然無據。原審竟恝置不
顧，亦未說明何以不足採為有利上訴人等之認定，自嫌理由不備。(二)、沒收之物，須
於犯罪事實中有具體之記載，始為合法，否則諭知沒收，即難謂有事實之根據。原判
決事實並未記載查獲鐵管一支，卻於理由內說明扣案之鐵管一支為上訴人乙○○所有
供殺人所用之物，依刑法第三十八條第一項第二款規定宣告沒收，並於主文諭知扣案
鐵管一支沒收，即乏依據，亦難謂於法無違。以上或為上訴意旨所指摘，或為本院得
依職權調查之事項，應認原判決有撤銷發回之原因。
據上論結，應依刑事訴訟法第三百九十七條、第四百零一條，判決如主文。
中      華      民      國    九十一    年     十一     月     二十一   日
                              最高法院刑事第二庭
                                  審判長法官  陳  錫  奎
                                        法官  洪  清  江
                                        法官  李  伯  道
                                        法官  邵  燕  玲
                                        法官  吳  昆  仁
      右正本證明與原本無異
                                              書  記  官
中      華      民      國    九十一    年     十一     月    二十七    日
